臺灣嘉義地方法院民事裁定
111年度監宣字第204號
聲  請  人  趙聖德  

相  對  人  趙呂彩雲




關  係  人  趙美玲  

上列聲請人聲請監護宣告事件，本院裁定如下：
    主    文
一、宣告趙呂彩雲（女，民國廿八年十月廿日生，身分證統一
    編號：Ｚ○○○○○○○○○號）為受監護宣告之人。
二、選任趙聖德（男，民國五十一年一月廿五日生，身分證統一
    編號：Ｚ○○○○○○○○○號）為受監護宣告之人趙呂彩雲之監護人
    。
三、指定趙美玲（女，民國○○○年○月○日生，身分證統一編號：Ｚ
    ○○○○○○○○○號）為會同開具財產清冊之人。
四、聲請程序費用由受監護宣告之人趙呂彩雲負擔。
    理    由
 一、聲請意旨：聲請人為相對人之長子，相對人於民國107年8 
     月15日因失智症，其已致不能為意思表示或受意思表示，
     或不能辨識其意思表示之效果，並有中華民國身心障礙證
     明影本為證。為此，依民法第14條、第1110條、第1111條
     及家事事件法第164 條規定，聲請對其為監護之宣告，並
     選定聲請人為受監護宣告之人之監護人，暨指定關係人為
     會同開具財產清冊之人等語。
二、對於因精神障礙或其他心智缺陷，致不能為意思表示或受意
    思表示，或不能辨識其意思表示之效果者，法院得因本人、
    配偶、四親等內之親屬、最近一年有同居事實之其他親屬、
    檢察官、主管機關、社會福利機構、輔助人、意定監護受任
    人或其他利害關係人之聲請，為監護之宣告，民法第14條第
    1 項定有明文。經本院調查，聲請人主張之前述事實，已據
    提出前述身心障礙證明影本及戶籍謄本為憑（見本院卷第11
    至15頁）；又本院審驗相對人之精神及心智狀況，相對人臥
    床、身上有鼻胃管，眼睛能張合，但身體無法自行活動，對
    詢問無反應等情，並斟酌戴德森醫療財團法人嘉義基督教醫
    院精神科主治醫師趙星豪所為之鑑定結果認：相對人罹患失
    智症及帕金森氏症，認知功能與語言理解表達能力有嚴重障
    礙，日常生活已完全無法自理，在鑑定時相對人失智症狀明
    顯，對叫喚及問話均無法回應，相對人因其他心智缺陷，致
    不能為意思表示或受意思表示等語，有111 年8月26日勘驗
    筆錄、前述醫院精神鑑定報告書在卷可參（見本院卷第37至
    51頁）。本院審酌前述訊問結果及鑑定意見，認相對人因失
    智症，認知功能與語言理解表達能力有嚴重障礙，日常生活
    已完全無法自理等情形，故相對人因其他心智缺陷，致不能
    為意思表示或受意思表示。因此，聲請人聲請對相對人為監
    護之宣告，為有理由，應予准許。
三、又受監護宣告之人應置監護人。法院為監護之宣告時，應依
     職權就配偶、四親等內之親屬、最近一年有同居事實之其
    他 親屬、主管機關、社會福利機構或其他適當之人選定一
    人或 數人為監護人，並同時指定會同開具財產清冊之人。
    法院選 定監護人時，應依受監護宣告之人之最佳利益，優
    先考量受 監護宣告之人之意見，審酌一切情狀，並注意下
    列事項：受 監護宣告之人之身心狀態與生活及財產狀況。
    受監護宣告之 人與其配偶、子女或其他共同生活之人間之
    情感狀況。監護 人之職業、經歷、意見及其與受監護宣告
    之人之利害關係。 法人為監護人時，其事業之種類與內容
    ，法人及其代表人與 受監護宣告之人之利害關係，民法第1
    110條、第1111條第1 項及第1111條之1 各有明文。本件相
    對人既為監護之宣告， 已如前述，且無訂立意定監護契約
    ，自應為其選定監護人及指定會同開具財產清冊之人。經本
    院調查，相對人已婚，配偶已死亡，育有已成年子女2人即
    聲請人及關係人，相對人原與配偶同住，在配偶過世前，經
    聲請人安排其二人入住安養機構等情形，已據聲請人陳述在
    卷，並有親屬系統表及戶籍謄本附卷可參（見本院卷第10至
    14頁）。本院審酌聲請人、關係人為相對人之子女，聲請人
    表示同意擔任相對人之監護人等情形，有戶籍謄本、前述勘
    驗筆錄、親屬系統表、同意書在卷可查。本院考量聲請人、
    關係人為相對人子女，均為相對人至親及其等之意願，認由
    聲請人任相對人之監護人，能符合受監護宣告之人之最佳利
    益，選定聲請人為相對人之監護人，並指定關係人為會同開
    具財產清冊之人。
四、再者，依民法第1113條準用同法第1099條、第1099條之1 之
    規定，監護開始時，監護人對於受監護人之財產，應依規定
    會同遺囑指定、當地直轄市、縣（市）政府指派或法院指定
    之人，於二個月內開具財產清冊，並陳報法院；於前條之財
    產清冊開具完成並陳報法院前，監護人對於受監護人之財產
　　，僅得為管理上必要之行為。本件聲請人既任相對人之監護
    人，其於監護開始時，對於相對人之財產，自應依前述規定
    會同開具財產清冊之人即關係人於二個月內開具財產清冊並
    陳報法院，併此說明。
五、依家事事件法第164 條第2 項，裁定如主文。
中　　華　　民　　國　　111 　年　　 8　　月　　31　　日
                   家事法庭     法  官　李文輝
以上正本係照原本作成。
如不服本裁定，應於送達後10日內向本院提出抗告狀，並繳納抗
告費新臺幣1,000 元。
中　　華　　民　　國　　111 　年　　8 　　月　　31　　日
                                書記官　張紜飴